【裁判字號】    89,重訴,328
【裁判日期】    891218
【裁判案由】    清償債務
【裁判全文】
臺灣桃園地方法院民事判決  八十九年度重訴字第三二八號
    原      告  台北縣三重市農會
    法定代理人  丙○○
    訴訟代理人  甲○○
                林裕智
    被      告  丁○○
    被      告  乙○○
右當事人間請求給付借款事件，本院判決如左：
    主    文
被告應連帶給付原告新台幣（下同）捌佰柒拾萬陸仟捌佰玖拾伍元，及其中柒佰伍拾
萬元自民國八十九年一月十九日起至清償日止，按年息百分之九點八五計算之利息，
並自民國八十九年二月十八日起至清償日止，逾期六個月以內者，按上開利率百分之
十，逾期六個月以上者，按上開利率百分之二十計算之違約金。
訴訟費用由被告連帶負擔。
    事    實
甲、原告方面：
一、聲明：如主文所示。
二、陳述：被告丁○○以被告乙○○為連帶保證人，於民國八十二年十二月十六日向
    原告借用新台幣（下同）柒佰伍拾萬元，約定利息按年息百分之十．一二機動利
    率計算，分期清償，每月繳息一次，如逾期未繳，視為全部到期，逾期清償在六
    個月以內者，按上開利率百分之十，超過六個月者，按上開利率百分之二十計付
    違約金。詎被告繳至八十三年七月十七日止，即未再繳納，屢向被告催討，均置
    之不理，經裁定拍賣抵押物後，尚有本、利合計八百七十萬六千八百九十五元迄
    未清償，為此提起本件訴訟。
三、證據：提出借據、授信約定書、台灣板橋地方法院執行處通知及分配表等影本各
    一份為證。
乙、被告方面：
一、聲明：駁回原告之訴。
二、陳述：
（一）被告丁○○於八十三年二月二十八日委請明鼎代書劉麗青辦理房屋出售，言明
      買方莊進長需將被告積欠之貸款七百五十萬元付清後，方能辦理所有權移轉登
      記，該買賣被告僅收到買方給付之七十萬元。
（二）買方莊進長繳息到八十三年七月十七日止，惟被告並不知情，而原告亦未通知
      被告。
三、證據：提出不動產買賣契約書（莊進長與丁○○）、稅費分攤表、入款備忘錄等
    影本各一份及支票影本四張為證。
    理    由
一、按訴狀送達後，原告不得將原訴變更或追加他訴。但擴張或減縮應受判決事項之
    聲明者，不在此限。民事訴訟法第二百五十五條第一項第三款定有明文。本件原
    告起訴主張利息自八十九年一月十八日起以八百七十萬六千六千八百九十五元計
    算，減縮為自八十九年一月十九日起以七百五十萬元計算，為聲明之減縮，於訴
    訟之終結及被告攻防無礙，應予准許，合先說明。
二、本件原告主張前開被告積欠本、利之事實，為被告所不爭執，復有借據、授信約
    定書、台灣板橋地方法院執行處通知及分配表等影本各一份為證，核屬相符，自
    堪信為真實。
三、被告雖辯稱：被告丁○○於八十三年二月二十八日委請劉麗青代書辦理房屋出售
    ，言明買方莊進長需將被告積欠原告之貸款七百五十萬元付清後，方能辦理所有
    權移轉登記，買方莊進長繳息到八十三年七月十七日止即未繳息，惟被告並不知
    情，而原告亦未通知被告云云，並提出不動產買賣契約書（莊進長與丁○○）、
    稅費分攤表、入款備忘錄等影本各一份及支票影本四張為證。按第三人與債務人
    訂立契約承擔其債務者，非經債權人承認，對於債權人不生效力。民法第三百零
    一條定有明文，據此，本件被告與訴外人莊進長為債務承擔之合意，縱屬實，若
    無債權人即原告之同意，對原告亦不生效力，而原告否認曾同意被告與第三人莊
    進長間之債務承擔契約，此債務承擔之同意與否，屬有利被告之事實，按當事人
    主張有利於己之事實者，就其事實有舉證之責任。民事訴訟法第二百七十七條定
    有明文。所謂舉證係指就爭訟事實提出足供法院對其所主張者為有利認定之證據
    而言，若所舉證據，不能對其爭訟事實為相當之證明，自無從認定其主張為真正
    。然被告未能舉證原告已同意被告之債務由第三人莊進長承擔，被告之債務因而
    免除，其上開辯解，於法無據，洵非可取。
四、從而原告依消費借貸及連帶保證契約請求被告應連帶給付原告捌佰柒拾萬陸仟捌
    佰玖拾伍元，及其中柒佰伍拾萬元自民國八十九年一月十九日起至清償日止，按
    年息百分之九點八五計算之利息，並自民國八十九年二月十八日起至清償日止，
    逾期六個月以內者，按上開利率百分之十，逾期六個月以上者，按上開利率百分
    之二十計算之違約金，為有理由，應予准許。
五、據上論結，原告之訴為有理由，依民事訴訟法第七十八條、第八十五條第二項、
    判決如主文。
中      華      民      國    八十九    年     十二     月     十八     日
                                        臺灣桃園地方法院民事第二庭
~B法      官  周祖民
右為正本係照原本作成
如對本判決上訴須於判決送達後廿日內向本院提出上訴狀
中      華      民      國    八十九    年     十二     月     十八     日
~B法院書記官  劉飛龍


司法院資訊處製作；財團法人民間司法改革基金會備份。
